臺灣基隆地方法院刑事判決　　　　　　　 94年度訴字第491號
公　訴　人　　臺灣基隆地方法院檢察署檢察官
被　　　告　　甲○○
選任辯護人　　文鍾奇律師
上列被告因偽造文書等案件，經檢察官提起公訴（九十三年度偵
字第三三九九、三四００號），本院判決如下：
    主  文
甲○○無故開拆他人之封緘信函，處拘役伍拾日，如易科罰金，
以佰元折算壹日。
    事  實
一、甲○○係「羅傑摩爾社區」之住民，住於基隆市○○路十巷
　　一七六號二樓，緣因其籍設於同址三樓之鄰居陳淑惠申辦美
    商．花旗商業銀行（以下簡稱花旗銀行）及荷商．荷蘭商業
    銀行（以下簡稱荷蘭銀行）信用卡時，因業務員依錯誤之身
    分証址填載為二樓，致上開二銀行均將信用卡以掛號之方式
    寄至甲○○之住處，並分別於民國九十二年十二月二日及三
    日由社區管理員先代為收受，甲○○因家中當時有友人寄籍
    ，曾代為領取友人妻子信件，然僅知悉該名友人妻子之綽號
　　，故領取信件時伊誤以為「陳淑惠」即係該名友人之妻子，
　  乃於同年月十五日晚間至管理員室，於社區（大樓）信件代
    收登記簿上代簽「陳淑惠」之姓名代為領取上開二掛號信後
    ，嗣經查證已明知上開二信件係誤寄之他人封緘信函，其無
　　權拆閱，竟仍在其上開住處，無故接續開拆該二封信函，得
　  悉係信用卡後，亦未將之退回各該銀行，致遭不明人士開卡
    盜用。
二、案經基隆市警察局第一分局報請臺灣基隆地方法院檢察官偵
    查起訴。
    理  由
一、上揭事實，業據被告甲○○於警訊及偵、審中供承不諱，核
    與証人蔡張麗玲、曲慶瑜分別証陳確曾設籍委被告代收信件
    及見被告拿取信件上樓等情相符，此外復有其社區（大樓）
    信件代收登記簿影本一件在卷可按，是本案事証明確，被告
    犯行，洵堪認定，自應依法論科。
二、核被告所為，係犯刑法第三百十五條第一項之妨害書信秘密
    罪。其同時收取二件均屬被害人陳淑惠之信函，並為開啟，
    乃時間密接，侵害同一法益，為目的單一之接續行為，為單
    純一罪。爰審酌被告之品行、智識、本案無故開拆他人信函
    之手段、方法、嗣未歸還致生盜刷之危害，暨犯後態度等一
    切情狀，乃量處如主文所示之刑，並諭知易科罰金之折算標
    準，以資懲儆。
三、另本案公訴人認被告於開拆得被害人之信用卡後，並將之侵
    占入己，且持之於起訴書所載附表之時地，或以自付款設備
    詐借款項，或持向店家刷卡偽簽姓名消費詐財等，另涉犯刑
    法第三百三十五條第一項之侵占罪、第二百十六條、第二百
    十條之偽造私文書、第三百三十九條第一項之詐欺取財及第
    三百三十九條之二之由自動付款設備詐財等罪。惟經訊被告
    則堅決否認其有盜領、盜刷等犯行，並辯稱：其雖有開拆信
    函，查看得知係信用卡，雖欲寄還，但因忙碌遺忘，亦不復
    記憶該二信用卡下落，要無偽簽、盜用信用卡等語。
四、按犯罪事實應依證據認定之，無證據不得認定犯罪事實；不
    能證明被告犯罪者，應諭知無罪之判決，刑事訴訟法第一百
    五十四條第二項及第三百零一條第一項，分別定有明文。次
    按認定不利於被告之事實，須依積極證據，苟積極證據不足
    為不利於被告事實之認定時，即應為有利於被告之認定，更
    不必有何有利之證據；又事實之認定，應憑證據，如未能發
    現相當證據，或證據不足以證明，自不能以推測或擬制之方
    法，以為裁判基礎；被告否認犯罪事實所持之辯解，縱屬不
    能成立，仍非有積極證據足以證明其犯罪行為，不能遽為有
    罪之認定。而刑事訴訟法上所謂認定犯罪事實之積極證據，
    係指適合於被告犯罪事實之認定之積極證據而言，雖不以直
    接證據為限，間接證據亦包括在內；然而無論直接或間接證
    據，其為訴訟上之證明，須於通常一般之人均不致有所懷疑
    ，而得確信其為真實之程度者，始得據為有罪之認定，倘其
    證明尚未達到此一程度，而有合理之懷疑存在時，致使無從
    形成有罪之確信，根據「罪證有疑，利於被告」之證據法則
    ，即不得遽為不利被告之認定（最高法院三十年上字第八一
    六號、廿九年上字第三一０五號、卅年上字第一八三一號、
    四十年台上字第八六號及七十六年台上字第四九八六號判例
    意旨參照）。
五、經查，本案雖二銀行調得遭盜刷之簽單影本廿七紙，然依肉
    眼觀察，其字體與被告書寫方式不同，復因未掌握時機，現
    已無法調取原本鑑定；另自銀行自動櫃員機調得之錄影翻拍
    提款人照片四紙，亦因提款人身著雨衣，頭戴安全帽及口戴
    口罩，致無法辨認，是均無法為被告不利之認定，又被告辯
    稱不識被害人，被害人亦自陳確不相識，並不居住該戶籍址
    ，則雖被告因係最後持有該二信用卡而涉嫌，然揆諸前揭判
    例說明，尚乏積極証據足認係被告所為，惟公訴人認盜領、
    盜刷犯行，與前揭論罪科刑部分，為方法、結果牽連之裁判
    上一罪關係，乃不另為無罪之諭知，附此敘明。
六、據上論斷，應依刑事訴訟法第二百九十九條第一項前段，刑
    法第三百十五條第一項、第四十一條第一項前段，罰金罰鍰
    提高標準條例第一條前段、第二條，判決如主文。
本案經檢察官乙○○到庭執行職務。
以上正本證明與原本無異。
對於本件判決如有不服，應於收受送達後10日內，向本院提出上
訴書狀，上訴於臺灣高等法院，並按他造當事人之人數附具繕本
。
中　　華　　民　　國　　94　　年　　8　　 月　　18　　日
                  刑事第四庭審判長法  官  陳志祥
                                  法　官  楊皓清
                                  法　官  陳玉雲
中　　華　　民　　國　　94　　年　　8　　月　　18　　日
                                  書記官  王毓嫻
附錄論罪法條
中華民國刑法第315條第1項
無故開拆或隱匿他人之封緘信函、文書或圖畫者，處拘役或 3 千
元以下罰金。
附表：
編號　 時間　　　　　地點　　　　　信用卡　　　詐得財物
　(一)　 92年12月18日　基隆市○○路　陳淑惠花旗　提領現金
　　　 20時37分許　　24號「中國國　銀行信用卡　20000元
　　　　　　　　　　 際商業銀行」
　　　　　　　　　　 自動提款機
　(二)　 92年12月19日　同上　　　　　同上　　　　提領現金
　　　 零時41分許　　　　　　　　　　　　　　　20000元
　(三)　 92年12月20日　同上　　　　　同上　　　　提領現金
　　　 零時43分許　　　　　　　　　　　　　　　10000元
　(四)　 92年12月21日　同上　　　　　同上　　　　提領現金
　　　 23時43分許　　　　　　　　　　　　　　　2000元
　(五)　 92年12月22日　基隆市○○路　同上　　　　價值共
       20時44分許    53號B1「萬家              1600元之
　　　           　　福股份有限公　　　　　　　財物
　　　　　　　　　　 司基隆店」
　(六)　 92年12月22日　同上　　　　　同上　　　　價值共
　　　 20時55分許　　　　　　　　　　　 　　　 3200元之
                                               財物
　(七)　 92年12月22日　同上　　　　　同上　　　　價值共
       21時2分許                               6355元之
　　　              　　　　　　　　　　　　　 財物
　(八)　 92年12月22日　基隆市○○路　同上　　　　價值共
　　　 21時36分許　　112號 「普威　　　　　　　8106元之
　　　　　　　　　　 實業股份有限              財物
　　　　　　　　　　 公司」
　(九)　 92年12月22日　HANG TEN基隆　同上　　　　價值共
　　　 21時52分許　　店　　　　　　　　　　　　6636元之
                                               財物
　(十)　 92年12月22日　五零一牛仔服　同上　　　　價值共
　　　 22時7分許　　 飾店　　　　　　　　　　　8964元之
                                               財物
　(十一)　 92年12月22日　威登服飾皮鞋　同上　　　　價值共
　　　 22時24分許　　店　　　　　　　　　　　　8800元之
                                               財物
　(十二)　 92年12月22日　基隆市○○路　同上　　　　價值共
　　　 22時36分許　　86號B1「惠康　　　　　　　4301元之
　　　　　　　　　　 百貨股份有限              財物
　　　　　　　　　　 公司」
　(十三)　 92年12月22日　屈臣氏百佳股　同上　　　　價值共
　　　 23時24分許　　份有限公司　　　　　　　　3458元之
                                               財物
　(十四)　 92年12月22日　基隆市○○路　同上　　　　價值共
　　　 23時44分許　　63號「惠康百　　　　　　　4446元之
　　　　　　　　　　 貨股份有限公              財物
　　　　　　　　　　 司」
　(十五)　 92年12月23日　基隆市○○路　同上　　　　價值共722
　　　 19時47分許　　201號 「生活　　　　　　　元之財物
　　　　　　　　　　 工場基隆店」
　(十六)　 92年12月23日　基隆市○○路　同上　　　　價值共
　　　 19時53分許　　200號 「愛的　　　　　　　1104元之
　　　　　　　　　　 世界股份有限              財物
　　　　　　　　　　 公司」
　(十七)　 92年12月23日　「普威實業股　同上　　　　價值共
　　　 20時4分許　　 份有限公司」　　　　　　　5488元之
                                               財物
　(十八)　 92年12月23日　基隆市○○路　同上　　　　價值共702
　　　 20時7分許　　 218號 「普威　　　　　　　元之財物
　　　　　　　　　　 實業股份有限
　　　　　　　　　　 公司」
　(十九)　 92年12月23日　尚智運動世界　同上　　　　價值共
　　　 20時13分許　　股份有限公司　　　　　　　2160元之
                                               財物
　(二十)　 92年12月23日　鞋棧百貨行　　同上　　　　價值共
　　　 20時18分許　　　　　　　　　　　　　　　2500元之
                                               財物
　　 92年12月23日　基隆市○○路　同上　　　　價值共
　　　 20時26分許　　233號 「凱莉　　　　　　　1980元之
　　　　　　　　　　 商行」                    財物
　　 92年12月23日　怡門百貨行　　同上　　　　價值共
　　　 20時51分許　　　　　　　　　　　　　　　8776元之
                                               財物
　　 92年12月23日　至富服裝股份　同上　　　　價值共
　　　 21時19分許　　有限公司基隆　　　　　　　7936元之
　　　　　　　　　　 店                        財物
　　 92年12月23日　新東陽股份有　同上　　　　價值共
　　　 21時34分許　　限公司　　　　　　　　　　2365元之
                                               財物
　　 92年12月23日　HANG TEN基隆　同上　　　　價值共
　　　 21時48分許　　愛三店　　　　　　　　　　4313元之
                                               財物
　　 92年12月23日　松青商業股份　同上　　　　價值共
　　　 23時15分許　　有限公司　　　　　　　　　3000元之
                                               財物
　　 92年12月23日　同上　　　　　同上　　　　價值共
　　　 23時17分許　　　　　　　　　　　　　　　1000元之
                                               財物
　　 92年12月19日　基隆市○○路　陳淑惠荷蘭　價值共984
　　　 19時9分許　　 53號B1「萬家　銀行信用卡　元之財物
　　　　　　　　　　 福股份有限公
　　　　　　　　　　 司基隆店」
　　 92年12月19日　同上　　　　　同上　　　　價值共
　　　 19時31分許　　　　　　　　　　　　　　　5909元之
                                               財物
　　 92年12月19日　同上　　　　　同上　　　　價值共
　　　 19時38許　　　　　　　　　　　　　　　　3122元之
                                               財物
　　 92年12月19日　同上　　　　　同上　　　　價值共
　　　 20時1分許　　　　　　　　　　　　　　　 6800元之
                                               財物
